臺灣基隆地方法院刑事判決
111年度簡上字第12號
上  訴  人  
即  被  告  江玉晴


上列上訴人即被告因妨害公務等案件，不服本院中華民國110年1
2月28日110年度基簡字第803號第一審判決（起訴書案號：110年
度偵字第5077號），提起上訴，本院管轄之第二審合議庭判決如
下：
    主  文
上訴駁回。
    事實及理由
一、本案經本院審理結果，認第一審判決以上訴人即被告江玉晴
    所為係犯刑法第140條第1項前段之侮辱公務員罪及第309條
    第1項之公然侮辱罪，判處拘役30日，如易科罰金，以新臺
    幣（下同）1,000元折算1日，其認事用法均無違誤，量刑亦
    屬適當，應予維持，並引用如附件原審判決書（含起訴書）
    所記載之事實、證據及理由。
　　另原審判決後，刑法第140條於民國111年1月12日修正公布
    ，並於同年月14日生效施行，修正前之法定刑為「6月以下
    有期徒刑、拘役或3,000元以下罰金」，經比較新舊法結果
    ，該罪之構成要件要素並無變更，然新法之法定刑於有期徒
    刑部分，由最重本刑6月以下提高為1年以下，於罰金刑部分
    ，則由新臺幣（下同）3,000元以下提高至10萬元以下，是
    修正後之規定並未較有利於被告，爰依刑法第2條第1項前段
    規定，適用被告行為時即修正前之刑法第140條第1項規定。
    然經本院為新舊法比較後子法律適用結果並無不同，自無撤
    銷改判之實益，而仍應予維持，附此敘明。
二、被告上訴意旨略以：被告因疫情失業，沒有收入，希望可以
    減輕刑度至拘役15日云云。
三、按量刑之輕重，係屬事實審法院得依職權自由裁量之事項，
    苟於量刑時，已以行為人之責任為基礎，並斟酌刑法第57條
    各款所列情狀，而未逾越法定範圍，又未濫用其職權，即不
    得遽指為違法。本案原審以被告為本件侮辱公務員罪、公然
    侮辱罪均犯罪事證明確，並審酌被告明知告訴人林杞強、陳
    文婷係依法執行公務之公務員，竟率爾以「米蟲」、「吃屎
    」、「神經病」等語侮辱告訴人，不但漠視國家公權力，亦
    侵害公務員之人格尊嚴，足見其恣意妄為，觀念嚴重偏差，
    所為應予非難，兼衡其素行、犯罪之動機、目的、手段，並
    參酌其大學畢業之教育程度、無業且家境貧困之生活狀況、
    犯後雖未與告訴人和解然已坦承犯行之態度等一切情狀，量
    處拘役30日，如易科罰金，以1,000元折算1日，其認事用法
    均無違誤，量處刑期亦無違罪刑相當原則及比例原則。被告
    雖於本院二審審理程序時稱已與告訴人達成和解，惟並未提
    出任何證據，經本院依職權調查，被告因本件犯行經告訴人
    陳文婷、林杞強提起民事訴訟，本院民事簡易庭以111年度
    基小字第437號判決判處被告應分別給付告訴人二人各2萬元
    ，及自民國110年12月16日起至清償日止按週年5%計算之利
    息；本件復詢問告訴人陳文婷被告是否已賠償損害，告訴人
    陳文婷回覆以被告於111年5月時已各給付1萬元，其餘各1萬
    元分5期，1期給付2000元予各告訴人，有本院公務電話紀錄
    在卷可稽。故實情是被告係遭法院判決賠償後才給付賠償金
    ，且迄今未給付完畢，況被告於上開民事訴訟中仍抗辯並無
    侮辱告訴人之故意，有上開判決書在卷可稽，可見被告經偵
    審程序後並未真心悔悟，自難以此減輕被告之刑度或予以緩
    刑。綜上，原審量刑核屬妥適，應予維持。上訴意旨為無理
    由，應予駁回。
據上論斷，依刑事訴訟法第455條之1第1項、第3項、第368條、
第373條，判決如主文。
本案經檢察官藍巧玲提起公訴，檢察官高永棟到庭執行職務。
中　　華　　民　　國　　111 　年　　6 　　月　　2 　　日
                  刑事第二庭審判長法  官    王福康
                                  法  官    鄭富容
                                  法  官    李  岳
以上正本證明與原本無異。
本件判決不得上訴。
中　　華　　民　　國　　111 　年　　6 　　月　　2 　　日
                                  書記官    白豐瑋
附件
臺灣基隆地方法院刑事簡易判決    
110年度基簡字第803號
公  訴  人  臺灣基隆地方檢察署檢察官
被      告  江玉晴

上列被告因妨害公務等案件，經檢察官提起公訴（110年度偵字
第5077號），因被告自白犯罪，本院認為宜以簡易判決處刑，裁
定適用簡易程序（110年度易字第474號），判決如下：
    主  文
江玉晴犯侮辱公務員罪，處拘役參拾日，如易科罰金，以新臺幣
壹仟元折算壹日。
    事實及理由
一、本件犯罪事實及證據，除應更正、補充如下外，餘均引用如
    附件檢察官起訴書之記載：
  ㈠犯罪事實欄一第2行「違規闖越紅燈」之記載，應更正為「騎
    乘車牌號碼000-000號普通重型機車違規闖越紅燈」。
  ㈡犯罪事實欄一第5行「愛五路口」之記載，應更正為「仁一路
    、愛五路口」。
  ㈢犯罪事實欄一第6行至第7行「對依法執行職務之警員林杞強
    、陳文婷辱罵：『神經病』等語，另以『吃屎』、『米蟲』辱罵陳
    文婷」之記載，應更正為「對依法執行職務之警員林杞強、
    陳文婷辱罵：『米蟲』等語，另以『吃屎』辱罵陳文婷」、以『
    神經病』辱罵林杞強」。
  ㈣證據並所犯法條欄一編號4證據名稱欄第7行至第9行「基隆市
    政府警察局舉發反道路交通管理事件通知單影本」之記載，
    應更正為「基隆市警察局舉發違反道路交通管理事件通知單
    影本」。
  ㈤增列證據：被告江玉晴於本院準備程序時之自白。
二、論罪科刑：
  ㈠核被告所為，係犯刑法第140條第1項前段之侮辱公務員罪及
    第309條第1項之公然侮辱罪。
  ㈡按刑法第140條侮辱公務員罪，屬妨害國家公務之執行，為侵
    害國家法益，並非侵害個人法益之犯罪，如對於公務員二人
    以上依法執行職務時，當場侮辱，仍屬單純一罪，並無刑法
    第55條所謂「想像競合犯」之法例適用（最高法院85年度台
    非字第238號判決意旨參照）。本件被告同時辱罵二警員，
    其所侵害為國家法益，揆諸上揭說明，其侮辱公務員之犯行
    ，自應以一罪論擬。
  ㈢又被告各係以侮辱公務員、公然侮辱之單一犯意，於密接時
    間、在同一地點，接續實施侵害同一法益之數行為，各行為
    之獨立性極為薄弱，依一般社會健全觀念，實難以強行分開
    ，在刑法評價上，以視為數個舉動之接續施行，合為包括之
    一行為予以評價，較為合理，故各應論以接續犯之實質上一
    罪。
  ㈣被告係以一行為同時觸犯本件侮辱公務員罪（1罪）及公然侮
    辱罪（2罪），為想像競合犯，應依刑法第55條之規定，從
    一重之侮辱公務員罪處斷。
  ㈤爰審酌被告明知告訴人林杞強、陳文婷係依法執行公務之公
    務員，竟率爾以「米蟲」、「吃屎」、「神經病」等語侮辱
    告訴人，不但漠視國家公權力，亦侵害公務員之人格尊嚴，
    足見其恣意妄為，觀念嚴重偏差，所為應予非難，兼衡其素
    行、犯罪之動機、目的、手段，並參酌其大學畢業之教育程
    度、無業且家境貧困之生活狀況（均見偵卷第7頁被告警詢
    筆錄受詢問人欄）、犯後雖未與告訴人和解然已坦承犯行之
    態度等一切情狀，量處如主文所示之刑，並諭知易科罰金之
    折算標準，以示懲儆。
三、依刑事訴訟法第449條第2項、第3項、第454條第2項，逕以
    簡易判決處刑如主文。
四、如不服本判決，得自收受送達之翌日起20日內向本院提出上
    訴狀，上訴於本院第二審合議庭（須附繕本）。
五、本案經檢察官藍巧玲提起公訴，檢察官林明志到庭執行職務
    。
中　　華　　民　　國　　110 　年　　12　　月　　28　　日
                  基隆簡易庭  法  官  謝昀芳
以上正本證明與原本無異。
如不服本判決，應於判決送達後20日內，向本院提出上訴書狀，
敘述上訴理由，上訴於本院合議庭，並按他造當事人之人數附具
繕本。
中　　華　　民　　國　　110 　年　　12　　月　　28　　日
                              書記官　王靜敏
附錄本案論罪科刑法條：
中華民國刑法第140條
於公務員依法執行職務時，當場侮辱或對於其依法執行之職務公
然侮辱者，處6月以下有期徒刑、拘役或3千元以下罰金。
對於公署公然侮辱者，亦同。
中華民國刑法第309條
公然侮辱人者，處拘役或9千元以下罰金。
以強暴犯前項之罪者，處1年以下有期徒刑、拘役或1萬5千元以
下罰金。
--------------------------------------------------------
附件：
臺灣基隆地方檢察署檢察官起訴書
110年度偵字第5077號
　　被　　　告　江玉晴　女　44歲（民國00年0月00日生）
　　　　　　　　　　　　住基隆市○○區○○路000號
　　　　　　　　　　　　國民身分證統一編號：Z000000000號
上列被告因妨害公務等案件，已經偵查終結，認應該提起公訴，
茲將犯罪事實及證據並所犯法條分敘如下：
        犯罪事實
一、江玉晴於民國110年7月14日15時許，於基隆市中正區信一路
    、義三路口因違規闖越紅燈，遂遭基隆市警察局第二分局信
    六路派出所員警林杞強、陳文婷趨前取締，其因遭員警攔停
    開立舉發單，竟心生不滿，基於妨害公務、公然侮辱之犯意
    ，在不特定人得共見共聞之基隆市仁愛區愛五路口，對依法
    執行職務之警員林杞強、陳文婷辱罵：「神經病」等語，另
    以「吃屎」、「米蟲」辱罵陳文婷，以此方式於公務員依法
    執行職務時當場侮辱，足以貶損林杞強、陳文婷之人格及社
    會評價。
二、案經林杞強、陳文婷告訴暨基隆市警察局第二分局報告偵辦
    。
        證據並所犯法條
一、證據名稱及待證事實：
編號 證    據    名    稱 證    明    事    實 1 被告江玉晴於警詢及本署偵訊時之供述 證明被告確有如犯罪事實欄所載時、地，遭警方開單等客觀事實，然其辯稱：並非蓄意闖紅燈，當時壓力很大，只是在發洩情緒云云。 2 證人即員警林杞強於本署偵訊時之證述 證明被告當時因交通違規而遭開單時，因不滿遭舉發，而後出言對依法執行公務之證人林杞強侮辱之事實。 3 證人即員警陳文婷於本署偵訊時之證述 證明被告當時因交通違規而遭開單時，因不滿遭舉發，而後出言對依法執行公務之證人林杞強侮辱之事實。 4 員警職務報告1份、員警現場密錄器檔案之譯文1份、員警密錄器檔案光碟1片、現場蒐證照片2張、現場監視器錄影檔案翻拍照片3張及本署勘驗筆錄1份、基隆市政府警察局舉發反道路交通管理事件通知單影本 證明本件查獲經過及被告所涉之全部犯罪事實。  
二、核被告所為，係犯刑法第140條第1項之妨害公務、第309條
    第1項之公然侮辱罪嫌。被告以1行為觸犯妨害公務、公然侮
    辱罪嫌，為想像競合犯，請從一重之妨害公務罪嫌處斷。
三、依刑事訴訟法第251條第1項提起公訴。
　　此　致
臺灣基隆地方法院
中　　華　　民　　國　 110　　年　　10　　月　　18　　日
                          檢  察  官  藍  巧  玲
本件正本證明與原本無異
中　　華　　民　　國　 110　　年　　10  　月　　25  　日
                          書  記  官  蔡  雅  婷
附錄本案所犯法條全文
中華民國刑法第140條第1項
於公務員依法執行職務時，當場侮辱或對於其依法執行之職務公
然侮辱者，處 6 月以下有期徒刑、拘役或 3 千元以下罰金。
中華民國刑法第309條
公然侮辱人者，處拘役或 9 千元以下罰金。
以強暴犯前項之罪者，處 1 年以下有期徒刑、拘役或 1 萬 5
千元以下罰金。